臺灣高等法院刑事判決
111年度上訴字第1593號
上  訴  人  
即  被  告  梁惠君


選任辯護人  林清漢律師
            林勵律師

上列上訴人因違反洗錢防制法等案件，不服臺灣桃園地方法院11
0年度金訴字第9號，中華民國110年12月8日第一審判決（起訴案
號：臺灣桃園地方檢察署109年度偵字第14070號），提起上訴，
本院判決如下：
    主  文
原判決撤銷。
梁惠君共同犯洗錢防制法第十四條第一項之洗錢罪，處有期徒刑
伍月，併科罰金新臺幣貳萬元，罰金如易服勞役，以新臺幣壹仟
元折算壹日。緩刑伍年，並應依如附件所示和解筆錄第一項所示
內容對被害人袁朝芳支付損害賠償。
    事  實
一、梁惠君前於民國107年間，先後兩次將其所申設之元大商業
    銀行股份有限公司帳號 00000000000000 號帳戶（下稱元大
    帳戶）、渣打國際商業銀行股份有限公司帳號000000000000
    0000 號帳戶（下稱渣打帳戶）之金融帳戶資料，提供其在
    網路上結識、素未謀面而自稱係「Micheal」及「Macro Mic
    heal」之成年人（即本件「Micheal Sean」），該人即以梁
    惠君上開元大帳戶、渣打帳戶作為向張嘉億、鄧春華、曾毓
    晴詐欺取財後收受款項之帳戶，而梁惠君所涉犯幫助詐欺取
    財罪嫌，則經檢察官認無從排除梁惠君係因遭該人欺騙而交
    付帳戶，而為不起訴處分確定。
二、梁惠君歷經上開偵查程序，應能預見將金融機構帳戶之提款
    卡及密碼，提供無合理信賴關係之他人使用，甚至代為提領
    、匯款，可能係與他人共同實施詐欺取財及洗錢，卻於108 
    年8 月 29 日前某日，僅因「Micheal Sean」再度託詞欲將
    所積欠之債務返還，梁惠君雖未達於有意使上開犯罪發生之
    程度，然仍基於與「Micheal Sean」共同為自己不法所有，
    而以縱使如此發生，亦不違背其本意之上開犯罪不確定故意
    ，於 108年 8 月 29 日上午 10 時許，在桃園市桃園區慈
    文郵局，將其所申設之中國信託商業銀行帳號 000-0000000
    00000 號新臺幣帳戶（下稱中國信託臺幣帳戶），依「Mich
    eal Sean」 指示，以「Chris Moon」（無從認定梁惠君對
    本件尚有「Chris Moon」、下述真實身分不詳之人、及「Mi
    cheal Sean」所屬詐欺集團成員參與犯罪）作為收件人而交
    寄上開中國信託臺幣帳戶之提款卡及密碼，並告知「Michea
    l Sean」其所申設之中國信託商業銀行帳號 000-000000000
    000 號外幣帳戶（下稱中國信託外幣帳戶或美金帳戶）之帳
    號。
三、嗣「Micheal Sean」及所屬詐欺集團成員，即於108年8月20
    日前某時起，自稱為英國籍男子「Ryan Martins」而在社群
    軟體Instagram 上與袁朝芳攀談結識，待取得袁朝芳信任後
    ，於108 年 8 月 20 日向袁朝芳詐稱其在泰國做生意，資
    金短缺而需款孔急，使袁朝芳陷於錯誤，依指示於 108 年 
    9 月 4 日匯款共計美金 20,300 元至梁惠君申設之中國信
    託外幣帳戶。
四、隨後「Micheal Sean」即指示梁惠君依「英國大使館人員」
    之要求，將上開中國信託外幣帳戶內之款項，於 108 年 9 
    月 4日晚間 6 時 48 分許、晚間 8 時 28 分至 35 分許及
     108年 9 月 5 日上午 9 時 32 分許，分別轉匯新臺幣93,
    828、93,828、93,828、93,828、93,828、165,461 元至中
    國信託銀行臺幣帳戶，而以此方式製造金流之斷點，掩飾該
    特定之詐欺所得來源及去向。
    理  由
一、犯罪事實之認定：
 ㈠、前揭犯罪事實，業據上訴人即被告梁惠君(下稱被告)於本院
     審理中坦承不諱，核與告訴人袁朝芳(下稱告訴人)於警詢
     時之證述，及卷內有關被告之中國信託商業銀行帳號 000-
     000000000000 號申設資料及存款交易明細表、中國信託商
     業銀行帳號 000-000000000000 號帳戶存款交易明細表（
     見彰化縣警察局芳苑分局刑案偵查卷宗第 204 頁，中國信
     託商業銀行所提供之交易明細係以帳號 000-000000000000
     000 號顯示該帳戶交易幣別為美元）、中華郵政國際快捷
     郵件交寄存根聯，暨告訴人提供之中國信託商業銀行帳號 
     000000000000 號外幣帳戶存摺封面、中國信託銀行外幣存
     提款交易憑證、「Ryan Martins」 護照影本等件可佐，首
     堪認定。
㈡、所謂「不確定故意」，係指行為人對於構成犯罪之事實，預
    見其發生、而其發生並不違背其本意，此見刑法第13條第2
    項之規定自明。而金融帳戶，係針對個人身分社會信用予以
    資金流通，具有強烈屬人性，一般人均具有妥善保管，以防
    他人擅自使用之基本認識。又近年不法份子利用人頭帳戶實
    行財產犯罪，案件層出不窮，已經媒體及政府多方宣導，提
    醒民眾勿因一時失慮而誤蹈法網，故對於不以自己名義申辦
    金融帳戶，反而以各種名目向他人為蒐集者，一般人應認識
    且合理懷疑可能被用以從事不法犯行暨隱藏犯罪人真實身分
    。本件被告行為時，已係有一定工作經驗之成年人，有如下
    述，具有相當社會經驗，對於提供金融帳戶資料可能被不法
    分子利用為犯罪工具，自難諉稱不知。況且被告亦表示，當
    時僅在網路上認識「Micheal Sean」，聊了一段時間，對方
    或說要去中國做生意、或說跟馬來西亞石油公司有往來(本
    院卷第320頁)，足認被告與「Micheal Sean」間，不但素昧
    平生，且無任何合理之信賴基礎，於此情形下，被告又非第
    一次遭「Micheal Sean」所利用而交付金融帳戶資料，致遭
    偵查，現竟捨棄任何查證，只因貪圖可能拿到若干款項，即
    再次提供金融帳戶資料、並代為提款轉匯款項，顯有或許不
    致遭他人非法使用之僥倖心態，而同時具備「容任他人不法
    使用帳戶」之主觀犯意存在，此與他案之行為人或因申辦貸
    款、應徵工作等其他動機而提供帳戶甚且提領款項者，情形
    並無不同。應認被告對於「Micheal Sean」取得帳戶後可能
    將金融帳戶供作上開犯罪，係有所預見，而不違背其本意，
    於此敘明。
㈢、綜上所述，被告上開犯罪事實，事證明確，應依法論科。
二、論罪法律之適用：
㈠、核被告所為，係犯刑法第339條第1項之詐欺取財罪及洗錢防
    制法第2條第2款(起訴書誤載為第1款)、第14條第1項之一般
    洗錢罪。起訴書認被告就詐欺部分，係犯刑法第 30 條第 1
     項前段、第339 條第 1 項之幫助詐欺取財罪，容有未恰，
    惟此僅係同一罪名犯罪參與程度之差異，無庸變更起訴法條
    。
㈡、被告就本件犯行，與「Micheal Sean」間，有犯意聯絡及
    行為分擔，為共同正犯。
㈢、被告以一行為同時觸犯上開二罪名，為想像競合犯，應依刑
    法第55條前段規定，從一重之一般洗錢罪處斷。
三、刑罰減輕之事由：
　　按洗錢防制法第16條第2項規定，犯第14條、第15條之罪，
    在偵查或審判中自白者，減輕其刑。查被告就本件犯罪事實
    ，已於本院審理中自白犯罪，有如上述，應依上開規定減輕
    其刑。
四、撤銷改判之理由：
㈠、原審認被告事證明確，而予論罪科刑，固非無見。然被告於
    本院審理中，對本件所犯一般洗錢罪等，業已自白犯罪，有
    如上述，且另與告訴人達成和解，開始履行賠償，亦如下述
    ，原審未及審酌，致未依上開規定減輕其刑，及斟酌上開有
    利被告之量刑因子，稍有未洽，被告上訴，請求從輕量刑，
    為有理由，應由本院撤銷改判。
㈡、爰審酌被告前已 2 度因提供帳戶供「Micheal Sean」 使用
    而涉犯詐欺取財罪嫌，歷經該 2 次偵查程序，卻再度提供
    金融帳戶，致執法機關不易查緝犯罪行為人真實身分而助長
    詐欺取財犯罪，且造成告訴人受到上開損失，所為甚為不該
    ，然考量被告犯後終知坦承犯行，且已與告訴人達成和解，
    如附件所示，並已開始履行賠償，故於兼衡被告於本院審理
    中所述高職畢業之智識程度、目前在汽車公司上班，月收入
    約新臺幣4至5萬元，目前沒有房子只能與同事同住之生活狀
    況，並其犯罪動機等一切情狀，量處如主文第2項所示之刑
    ，並就所宣告之罰金刑部分，諭知易服勞役之折算標準。
㈢、按犯洗錢防制法第14條之罪，其所移轉、變更、掩飾、隱匿
    、收受、取得、持有、使用之財物或財產上利益，沒收之，
    洗錢防制法第18條第1項前段雖有明文。然該條文並未規定
    「不問屬於犯罪行為人與否」均沒收之，自仍以屬於被告所
    得管領、處分者為限，始應予以沒收。查被告提領之款項，
    雖屬洗錢行為之標的，然其既已交予「Micheal Sean」，該
    款項即非被告所實際掌控中，不在得予沒收之範圍，併予指
    明。
㈣、末查被告未曾因故意犯罪受有期徒刑以上刑之宣告，有卷內
    本院被告前案紀錄表可稽，本次雖又失慮犯案，經過審判、
    及刑之宣告等程序，應能記取教訓，絕對不再輕易提供毫無
    關係之陌生人任何金融帳戶資料才是，復審酌被告上開生活
    情況窘迫，又有告訴人之賠償款尚待分期給付，本院斟酌再
    三，認對其所宣告之刑，仍以暫不執行為適當，爰依刑法第
    74條第1項第1款規定，諭知緩刑5年，並命被告依與告訴人
    間之和解內容支付損害賠償。
據上論斷，應依刑事訴訟法第369條第1項、第364條、第299條第
1項，判決如主文。
本案經檢察官賴瀅羽提起公訴，檢察官王正皓到庭執行職務。
中　　華　　民　　國　　111 　年　　11　　月　　29　　日
                  刑事第十一庭  審判長法　官  張江澤
                                      法　官  郭惠玲
                                      法　官  梁志偉
以上正本證明與原本無異。
如不服本判決，應於收受送達後20日內向本院提出上訴書狀，其
未敘述上訴之理由者並得於提起上訴後20日內向本院補提理由書
（均須按他造當事人之人數附繕本）「切勿逕送上級法院」。
                                      書記官  林明慧
中　　華　　民　　國　　111 　年　　11　　月　　30　　日
附錄：本案論罪科刑法條全文
刑法第339條
意圖為自己或第三人不法之所有，以詐術使人將本人或第三人之
物交付者，處5年以下有期徒刑、拘役或科或併科50萬元以下罰
金。
以前項方法得財產上不法之利益或使第三人得之者，亦同。
前二項之未遂犯罰之。
洗錢防制法第14條
有第二條各款所列洗錢行為者，處7年以下有期徒刑，併科新臺
幣5百萬元以下罰金。
前項之未遂犯罰之。
前二項情形，不得科以超過其特定犯罪所定最重本刑之刑。
附件：臺灣高等法院民事和解筆錄111年度金上易字第21號